【裁判字號】    97,建簡上,4
【裁判日期】    971112
【裁判案由】    給付工程款
【裁判全文】
臺灣臺北地方法院民事判決             97年度建簡上字第4號
上  訴  人  靖宜工程有限公司
法定代理人  甲○○
訴訟代理人  吳西源律師
被上訴人    康華號誌有限公司
法定代理人  丁○○
訴訟代理人  乙○○
上列上列當事人間請求給付工程款事件，上訴人對於中華民國97
年1 月22日本院臺北簡易庭96年度北簡字第32091 號第一審判決
提起上訴，本院於97年10月22日言詞辯論終結，判決如下：
    主      文
上訴駁回。
第二審訴訟費用由上訴人負擔。
    事實及理由
一、被上訴人起訴主張：被上訴人於民國95年2 月間，承攬上訴
    人位在臺北市○○○路與八德路東北側、東南側及新生北路
    與市○○道等處之交通號誌毀損搶修工程（下稱系爭號誌搶
    修工程），約定工程款計新臺幣（下同）322,560 元。詎被
    上訴人已依上訴人指示完成修復，上訴人則經催討迄不給付
    上開工程款，爰依承攬契約之法律關係，提起本訴，聲明請
    求上訴人給付被上訴人322,560 元，及自起訴狀繕本送達翌
    日即96年6 月15日起至清償日止，按年息5%計算之利息等情
    。
二、上訴人則辯稱：緣臺北市政府工務局新建工程處（下稱新工
    處）前辦理「光華橋拆除工程」，因須拆遷相關道路範圍之
    交通設施，乃由臺北市交通管制工程處（下稱交工處）與上
    訴人訂定「94年度配合各單位代辦交通設施工程」承攬合約
    ，委由上訴人辦理該拆遷工程。上訴人並將其中號誌設施部
    分，轉由被上訴人承攬施工。嗣因「光華橋拆除工程」之承
    包商欣亞公司於施工時，毀損新生北路與八德路東北側、東
    南側及新生北路與市○○道等處之交通號誌設施，交工處與
    新工處於95年2 月6 日會勘損毀情形時，詢問上訴人有無專
    業協力廠商可協助配合緊急搶修。因被上訴人係號誌專業廠
    商，上訴人遂基於好意，告知被上訴人此項工作機會，介紹
    被上訴人自行與交工處及新工處暨其承包商會商辦理搶修。
    其後，被上訴人與新工處及欣亞公司以何等價格達成協議由
    被上訴人進行搶修，上訴人並不知情。上訴人與欣亞公司毀
    損上開號誌之事件無關，自無指示被上訴人搶修該毀損號誌
    。被上訴人單方主張上訴人委請其施作該號誌搶修工程，並
    請求上訴人給付工程款，顯非有據等語。並聲明請求駁回被
    上訴人之訴。
三、原審命上訴人給付被上訴人322,560 元，及自96年6 月15日
    起至清償日止，按年息5%計算之利息，並為准免假執行之宣
    告。上訴人不服提起上訴，其上訴聲明為：(一)原判決廢棄；
    (二)上開廢棄部分，被上訴人在第一審之訴及假執行之聲請均
    駁回。被上訴人則答辯聲明：上訴駁回。
四、經查，臺北市政府新工處前辦理「光華橋拆除工程」，因須
    拆遷相關道路範圍之交通設施，乃由交工處與上訴人訂定「
    94年度配合各單位代辦交通設施工程」承攬合約，委由上訴
    人辦理該拆遷工程。上訴人並將其中號誌設施部分，轉由被
    上訴人承攬施工。嗣「光華橋拆除工程」之承包商欣亞公司
    於施工時，毀損新生北路與八德路東北側、東南側及新生北
    路與市○○道等處之交通號誌設施。該毀損之號誌事後業經
    被上訴人搶修完畢等事實，為兩造所是認，並經證人即交工
    處現場監工戊○○證述屬實，堪信為真正。
五、被上訴人主張其搶修欣亞公司所毀損之上開號誌，係受上訴
    人指示，基於與上訴人間之承攬契約而施作一節，固為上訴
    人以前詞所否認。惟查，證人即上訴人前派在系爭工地之工
    地主任己○○到庭結證稱：「當初我們有與交工處會勘過，
    對方營造（不記得）同意我們先行修復，再準備相片資料向
    營造請款，施工部分我們是委託原告公司（即被上訴人）施
    工，原告向我們請款後，我們再加百分之十五被告公司（即
    上訴人）的管銷費用再向營造公司請款．．．本件工程（指
    系爭號誌搶修工程）．．．是我經手的。但是請款的事是因
    為我要離職，所以是交給丙○○先生辦理．．．（問：你有
    指示原告去做搶修的部分否）是我指示的。我是指示工地主
    任屠紘維」等語（見原審卷第95至97頁言詞辯論筆錄），可
    見系爭號誌搶修工程，係由當時任上訴人工地主任之己○○
    代理上訴人指示被上訴人施工，嗣被上訴人向上訴人請款後
    ，再由上訴人向光華橋拆除承包商請款。再觀諸上訴人於96
    年3 月21日對交工處所發之宜 (96)00095號函文（附於原審
    卷第52）載稱：「主旨：函請支付『本公司代光華橋拆除廠
    商』修復其毀損號誌設施之費用新臺幣三十二萬二千五百六
    十元整，請查照。說明：本公司承辦貴處94年度配合各單位
    代辦交通設施工程 (二)期 間，適值前養工處發包之光華橋
    拆除工程施工時段毀損既有交通號誌，貴處于95年2 月6 日
    與養工處承辦單位會勘後，『指示本公司立即配合緊急搶修
    』，以維用路人行車安全，工程搶修完成（詳附照片）迄今
    ，養工處之廠商始終拖延不肯支付該款項（新台幣三十二萬
    二千五百六十元整，詳附『廠商報價』），因本公司與該廠
    商無合約關係，又因『本案係奉貴處指示施作』，故請貴處
    核付歸墊，或由貴處出面協調新建工程處（即前養工處）原
    承商支付本項修繕款」等語，可見上訴人對外亦自稱其為系
    爭號誌搶修工程之承攬人。則依上情以觀，系爭號誌搶工程
    ，顯係由上訴人承攬後，再轉由被上訴人承攬施作。復參以
    被上訴人就系爭搶修工程所提出之施工項目、數量及價格之
    單據及請款明細表，其上均有己○○之簽名確認等情，益徵
    被上訴人主張其施作系爭號誌搶修工程，係受上訴人指示，
    基於與上訴人間之承攬契約而為之等語，應屬非虛。至於上
    訴人雖辯稱上開函文係為協助被上訴人請款所發云云。惟上
    訴人所辯果爾屬實，何以上開函文內之用語，明確表明上訴
    人係系爭號誌搶修工程之承攬人，卻全未提及被上訴人與該
    工程有任何關係？顯見上訴人上開協助請款之辯詞，與常情
    有違，自不足採。又上訴人所聲明之人證即上訴人之工地主
    任丙○○固於本院審理時到庭證稱：95年2 月6 日新工處等
    單位會勘欣亞公司毀損系爭號誌情形時，伊已接替己○○擔
    任工地主任職務，己○○只是協辦，無單獨決定工地事務之
    權利，伊並無指示被上訴人搶修系爭毀損號誌，亦不知己○
    ○有指示被上訴人施作搶修工程等語（見本院卷第58至59頁
    準備程序筆錄）。惟丙○○之證詞，並未否認己○○有指示
    被上訴人承攬系爭號誌搶修工程。而縱使己○○當時並無代
    理上訴人之代理權，然知他人表示為其代理人而不為反對之
    表示者，對於第三人應負授權人之責任，為民法第16 9條前
    段所明定。依己○○於原審所證，其在95年5 、6 月間，曾
    向上訴人之負責人甲○○說明系爭號誌搶修工程付款之事（
    見原審卷第97頁言詞辯論筆錄）。則上訴人若反對己○○指
    示被上訴人施作系爭號誌搶修工程，理應即表示反對。惟上
    訴人於己○○說明之後，仍於96年3 月21日，對交工處發送
    上開宜（96）00095 號函文，表明上訴人係系爭號誌搶修工
    程之承攬人。據此可見上訴人並無否認己○○之代理行為。
    準此，依上開民法規定，己○○代理上訴人指示被上訴人施
    作系爭號誌搶修工程而成立之承攬契約，效力自應及於上訴
    人。上訴人以前詞否認兩造間就系爭號誌搶修工程有承攬契
    約關係，尚不足採。又上訴人另辯稱被上訴人所提系爭號誌
    搶修工程請款明細表中，記載修復「5 橫桿」之數量為4 支
    ，較95年2 月6 日會勘記錄所載應修復之數量多1 支，可見
    被上訴人之請款金額亦有疑義云云。惟該請款明細表不但經
    己○○簽名確認，已如前述，且上訴人亦依該明細表所載之
    金額，以上開宜（96）00095 號函文請求交工處如數付款，
    顯見上訴人前已是認該明細表所載金額。則其臨訟以上詞再
    為爭執，自非可取。是被上訴人依兩造間之承攬契約關係，
    請求被上訴人給付上開明細表所載之工程款322,560 元，尚
    無不合。末按給付無確定期限者，債務人於債權人得請求給
    付時，經其催告而未為給付，自受催告時起，負遲延責任。
    其經債權人起訴而送達訴狀，與催告有同一之效力；又遲延
    之債務，以支付金錢為標的者，債權人得請求依法定利率計
    算之遲延利息；應付利息之債務，其利率未經約定，亦無法
    律可據者，週年利率為百分之五，民法第229 條第2 項、第
    233 條第1 項前段、第203 條定有明文。從而，被上訴人訴
    請上訴人給付322,560 元，及自起訴狀繕本送達翌日即96年
    6 月15日起至清償日止，按年息5%計算之利息，洵屬正當，
    應予准許。又判決所命給付之金額未逾50萬元，依民事訴訟
    法第389 條第1 項第5 款規定，應依職權宣告假執行。是則
    原審判命上訴人如數給付，並依職權宣告假執行，於法並無
    不合。上訴意旨指摘原判決不當，求予廢棄改判，為無理由
    ，應予駁回其上訴。
六、本件事證已臻明確，兩造其餘陳述及舉證經核與前揭判決結
    果無影響，爰不贅述。
七、據上論結，本件上訴為無理由，依民事訴訟法第436 條之1
    第3 項、第449 條第1 項、第78條，判決如主文。
中    華    民    國    97    年    11    月    12    日
                  民事第三庭    審判長法  官  丁蓓蓓
                                      法  官  管靜怡
                                      法  官  黃明發
以上正本係照原本作成
本判決不得上訴。
中    華    民    國    97    年    11    月    12    日
                                      書記官  陳怡如


司法院資訊處製作；財團法人民間司法改革基金會備份。
